【裁判字號】    92,易,1452
【裁判日期】    920808
【裁判案由】    侵占等
【裁判全文】
台灣板橋地方法院刑事判決                        九十二年度易字第一四五二號
    公  訴  人  台灣板橋地方法院檢察署檢察官
    被      告  甲○○
右列被告因侵占等案件，經檢察官提起公訴（九十一年度偵字第八八六九號、九十二
年度偵字第五九一九號），本院判決如左：
    主  文
甲○○意圖為自己不法之所有，而侵占自己持有他人之物，處有期徒刑陸月，如易科
罰金，以佰元折算壹日；又意圖為自己不法之所有，以詐術使人將本人之物交付，
處有期徒刑月，如易科罰金，以佰元折算壹日；應執行有期徒刑捌月，如易科罰
金，以佰元折算壹日。
    事  實
一、甲○○係設於台北縣樹林市○○街二十號「天鳳針織廠股份有限公司」（下稱天
    鳳公司）之負責人，於民國（下同）八十八年六月三十日，以動產擔保交易法附
    條件買賣付款之方式，並以天鳳公司之名義，向設於台北市松山區○○○路五十
    六號四樓「中租迪和股份有限公司」（下稱中租迪和公司）購買雙面針織機共計
    十二台，總價款為新台幣（下同）一千二百三十四萬六千九百二十二元，除頭期
    款給付二百七十一萬外，其餘共分二十六期給付，每月三十日為一期，每期給付
    十八萬元至三十二萬六千元不等。甲○○明知價款未全部繳清前，上開雙面針織
    機十二台之所有權仍屬於債權人中租迪和公司所有；詎甲○○因經營不善，竟意
    圖為自己不法之所有，於八十九年農曆年間，將上開持有中租迪和公司所有之雙
    面針織機器共十二台，以不詳之價格出售予不詳姓名之人，而予以侵占入己。嗣
    於九十年四月三十日，天鳳公司尚餘貨款一百零八萬元未依約給付，中租迪和公
    司即派遺公司職員至天鳳公司查看，始查覺上開雙面針織機器共十二台已不知去
    向；又甲○○明知其業已經商不善、週轉失靈，已無給付貨款之能力，竟另行意
    圖為自己不法所有（起訴書贅載概括之犯意），於九十年八月七日，以其開設之
    天鳳公司名義，向設於台北市○○○路七十號三樓之「豐偉纖維股份有限公司」
    （下稱豐偉公司）詐購紗料，貨款為二十萬六千八百二十九元，豐偉公司不疑有
    詐，乃如期交付所訂購之紗料予甲○○收受。嗣於九十年九月二十六日甲○○明
    知其開設之「麟駿實業有限公司」（下稱麟駿公司）之支票帳戶己於九十年八月
    三十一日列為拒絕往來，竟仍簽發發票人為麟駿公司，付款銀行為台北國際商業
    銀行溪洲分行，發票日為九十年十月十八日，金額為二十萬六千八百二十九元之
    乙紙支票交予豐偉公司職員丙○○收受藉以取得信任；惟上開支票屆期未獲兌現
    ，致豐偉公司追索無著，始知受騙。
二、案經被害人中租迪和公司及豐偉公司分別訴請台灣板橋地方法院檢察署檢察官偵
    查起訴。
    理  由
一、訊據被告甲○○對於上開時、地，向告訴人中租迪和公司購買雙面針織機共十二
    台，總價款為一千二百三十四萬六千九百二十二元，至今尚有一百零八萬元未給
    付及上開機器已不知去向以及向告訴人豐偉公司訂購紗料，並以麟駿公司名義簽
    發支票抵償貨款屆期未兌現之事實坦承不諱；惟矢口否認有何侵占與詐欺之犯行
    ，並辯稱：伊於八十九年農曆過年期間，因與友人合夥經營成衣事業，才將機器
    遷往中國大陸地區交給一位張姓朋友，然機器已不知去向；又向豐偉公司訂貨後
    ，因財務不佳、週轉困難，才會跳票，且伊有知支票已列為拒絕往來，伊並無侵
    占及詐欺之意圖云云。經查：右揭事實，業據告訴人中租迪和公司代理人乙○○
    與豐偉公司代理人丙○○指訴甚詳，並有債權明細一紙、附條件買賣契約書及登
    記證明書各二紙、對帳單、統一發票及支票暨退票理由單各一紙在卷可證。再被
    告所辯於八十九年農曆年間因與友人投資將上開雙面針織器十二台送往大陸；惟
    經本院向內政部入出境管理局查詢覆以：被告八十九年間並無入出境之資料，有
    該局九十二年七月四日境信昌字第０九二００六八六八四號函暨所附出入境紀錄
    附卷可稽，且上開雙面針織機十二台總價款一千二百餘萬元，價格昂貴，倘果如
    被告所言，係投資友人而將之運往大陸，焉有不至大陸地區查看友人所稱之工廠
    規模、勞工人數、訂單以及出貨等情形，卻放心將一千二百餘萬元之機器交予他
    人之理，再參以被告於偵審中自始無法提供張姓友人之真實姓名及地址以供傳訊
    。是所辯係投資友人而將機器運往大陸乙詞，顯屬卸諉之詞，不足採信。從而；
    被告明知上開雙面針織機貨款尚未全部繳清，所有權仍屬於債權人中租迪和公司
    ，卻以不詳之價格，將之出售予不詳姓名之人，其不法侵占之意圖彰彰明甚；又
    被告辯稱：已告知麟駿公司之支票列為拒絕往來乙節，亦經告訴代理人丙○○於
    本院調查時否認有其事，且麟駿公司所使用支票於九十年八月三十一日已列為拒
    絕往來，有台北國際商業銀行溪洲分行九十二年七月三日（０九二）北銀溪字第
    五六號函附卷可參，被告明知麟駿公司已列為拒往來，卻仍於九十年九月二十六
    日以該公司名義簽發上開支票抵付貨款，其具有不法所有詐欺之意圖至為灼然。
    本案罪證明確，被告犯行洵堪認定。
二、核被告所為，係犯刑法第三百三十五條第一項侵占及同法第三百三十九條第一項
    詐欺取財之二罪。至公訴人認被告係犯刑法第三百三十六條第二項業務侵占之罪
    ；惟查被告持有上開雙面針織機係基於與告訴人中租迪和公司附條件買賣契約關
    係而持有，並非基於業務上所持有，是公訴人起訴法條尚有未洽，應予變更。又
    被告所犯上開二罪間，犯意各別、罪名互異，應分論併罰。爰審酌被告之品行、
    智識程度及被告詐欺之手法、嚴重破壞社會交易秩序，侵占之物及詐欺之金額所
    生之危害以及被告犯罪後之態度等一切情狀，各量處如主文所示之刑，並依法定
    其應執行之刑及諭知易科罰金之折算標準，以示懲儆。又被告行為後，刑法第四
    十一條業於九十年一月十日修正公布，於同年月十二日生效施行，而修正後刑法
    第四十一條第一項係規定：「犯最重本刑為五年以下有期徒刑之罪，而受六個月
    以下有期徒刑或拘役之宣告，因身體、教育、職業、家庭之關係或其他正當事由
    ，執行顯有困難者，得以一元以上三元以下折算一日。但確因不執行所宣告之刑
    ，難收矯正之效，或難以維持法秩序者，不在此限。」，修正後之刑法第四十一
    條第一項之規定，將原得易科罰金者之範圍，由僅限於犯最重本刑為三年以下有
    期徒刑之罪擴大至犯最重本刑為五年以下有期徒刑之罪，二相比較，修正前即行
    為時之規定，尚非有利於行為人，是自應依刑法第二條第一項前段之規定，適用
    裁判時之法律即修正後刑法第四十一條第一項前段之規定，諭知易科罰金之折算
    標準。再公訴人認被告於九十年七月間尚有詐欺告訴人豐偉公司之犯行；惟被告
    於九十年七月間向告訴人豐偉公司訂購紗料，貨款為十六萬一千二百八十元，被
    告係以現金給付告訴人豐偉公司等情，除據被告供承外，並與告訴代理人丙○○
    陳述相符，是自難認此部分有詐欺之意思；惟因公訴人認與前揭已論罪部分為連
    續犯具有裁判上一罪之關係，故就此部分不另為無罪之諭知，附此說明。
據上論斷，應依刑事訴訟法第二百九十九條第一項前段、第三百條，刑法第二條第一
項前段、第三百三十五條第一項、第三百三十九條第一項、第四十一條第一項前段、
第二項、第五十一條第五款，罰金罰鍰提高標準條例第一條前段、第二條，判決如主
文。
本案經檢察官陳孟黎到庭執行職務
中    華    民    國    九   十   二    年      八     月      八       日
                               台灣板橋地方法院刑事第二庭
                                   法  官  潘  長  生
右正本證明與原本無異。
如不服本判決，應於判決送達後十日內向本院提出上訴狀 (應附繕本) ，上訴於臺灣
高等法院。
                                   書記官  陳  蒼  仁
中    華    民    國    九   十   二    年      八     月      十三     日
附錄本案論罪科刑法條
刑法第三百三十五條
意圖為自己或第三人不法之所有，而侵占自己持有他人之物者，處五年以下有期徒刑
、拘役或併科一千元以下罰金。
前項之未遂犯罰之。
刑法第三百三十九條
意圖為自己或第三人不法之所有，以詐術使人將本人或第三人之物交付者，處五年以
下有期徒刑、拘役或科或併科一千元以下罰金。
以前項方法得財產上不法之利益或使第三人得之者亦同。
前二項之未遂犯罰之。


司法院資訊處製作；財團法人民間司法改革基金會備份。
